臺灣臺北地方法院刑事判決　　　　　　 100年度易字第2196號
公　訴　人　臺灣臺北地方法院檢察署檢察官
被　　　告　張家豪
上列被告因妨害公務案件，經檢察官聲請以簡易判決處刑（100
年度偵字第10817 號），本院認不宜逕以簡易判決處刑，改依通
常程序審理，並判決如下
    主  文
張家豪無罪。
    理  由
一、聲請簡易判決處刑意旨略以：被告張家豪於民國100 年5 月
    9 日晚間8 時56分許，在新北市坪林區之新北市政府警察局
    新店分局坪林分駐所外，為挑釁警方公權力，竟基於侮辱公
    署之犯意，將鋁製折疊椅砸向該分駐所之大門，且於第一次
    未砸中後，再第二次用力將該摺疊椅砸向大門，而砸中大門
    。因認被告涉有刑法第140 條第2 項之侮辱公署罪嫌等語。
二、按犯罪事實應依證據認定之，無證據不得認定犯罪事實，不
    能證明被告犯罪者，應諭知無罪之判決，刑事訴訟法第154
    條第2 項、第301 條第1 項分別定有明文。又犯罪事實之認
    定，應憑證據，如未能發現相當證據，或證據不足以證明，
    自不能以推測或擬制之方法，作為裁判基礎（最高法院40年
    台上字第86號判例意旨參照）。且認定犯罪事實所憑之證據
    ，雖不以直接證據為限，間接證據亦包括在內，然而無論直
    接證據或間接證據，其為訴訟上之證明，須於通常一般之人
    均不致有所懷疑，而得確信其為真實之程度者，始得據為有
    罪之認定，倘其證明尚未達到此一程度，而有合理之懷疑存
    在而無從使事實審法院得有罪之確信時，即應由法院為諭知
    被告無罪之判決（最高法院76年台上字第4986號判例意旨參
    照）。
三、聲請簡易判決處刑意旨認被告張家豪涉有上揭犯行，無非係
    以被告之自白、現場員警張瑄文之職務報告、現場監視錄影
    畫面翻拍照片1 份等其主要論據。訊之被告固坦承有於上開
    聲請簡易判決處刑意旨所示時、地，持鋁製折疊椅朝新北市
    政府警察局新店分局坪林分駐所大門丟擲乙節，惟堅詞否認
    有何侮辱公署犯行，辯稱：伊係撿到有人遺失之鋁製折疊椅
    ，所以拿到派出所報案，伊承認伊的手法很粗糙，伊只有丟
    一次，不是二次，伊沒有侮辱公署的意思，伊有精神分裂症
    ，當時伊的狀況不好等語。
四、關於證據能力之說明：刑事訴訟法第308 條規定：「判決書
    應分別記載其裁判之主文與理由；有罪之判決書並應記載犯
    罪事實，且得與理由合併記載。」，同法第310 條第1 款規
    定：「有罪之判決書，應於理由內分別情形記載左列事項：
    一、認定犯罪事實所憑之證據及其認定之理由。」，及同法
    第154 條第2 項規定：「犯罪事實應依證據認定之，無證據
    不得認定犯罪事實。」揆諸上開規定，刑事判決書應記載主
    文與理由，於有罪判決書方須記載犯罪事實，並於理由內記
    載認定犯罪事實所憑之證據及其認定之理由。所謂認定犯罪
    事實所憑之「證據」，即為該法第154 條第2 項規定之「應
    依證據認定之」之「證據」。職故，有罪判決書理由內所記
    載認定事實所憑之證據，即為經嚴格證明之證據，另外涉及
    僅須自由證明事項，即不限定有無證據能力之證據，及彈劾
    證人信用性可不具證據能力之彈劾證據。在無罪判決書內，
    因檢察官起訴之事實，法院審理結果，認為被告之犯罪不能
    證明，而為無罪之諭知，則被告並無檢察官所起訴之犯罪事
    實存在，既無刑事訴訟法第154 條第2 項所規定「應依證據
    認定之」事實存在。因此，判決書僅須記載主文及理由，而
    理由內記載事項，為法院形成主文所由生之心證，其論斷僅
    要求與卷內所存在之證據資料相符，或其論斷與論理法則無
    違，通常均以卷內證據資料彈劾其他證據之不具信用性，無
    法證明檢察官起訴之事實存在，所使用之證據並不以具有證
    據能力之證據為限，是以本件被告既經本院認定應受無罪之
    諭知（詳下述），本判決即不再論述所援引有關證據之證據
    能力，合先敘明。
五、經查：
(一)被告於100 年5 月9 日晚間8 時56分許，在址設新北市○○
    區○○村○○街106 號之新北市政府警察局新店分局坪林分
    駐所前，持扣案之鋁製折疊椅1 只丟向前開分駐所之大門乙
    情，為被告坦認無誤（分別見臺灣臺北地方法院檢察署100
    年度偵字第10817 號偵查卷宗第9 頁、第12頁、第34頁，本
    院100 年度易字第2196號卷卷一第11頁反面至第12頁、卷二
    第40頁反面至第42頁），核與證人即員警吳瑄文於本院審理
    時證述之情節大致相符（見本院100 年度易字第2196號卷卷
    二第39頁至第40頁），並有卷附新北市政府警察局新店分局
    扣押物品目錄表、員警張瑄文之職務報告、現場監視錄影畫
    面翻拍照片各1 份在卷可稽（見同上偵卷第19頁、第20頁、
    第21頁至第24頁），另有扣案之鋁製折疊椅1 只可資佐證，
    是此部分之事實，首堪認定。
(二)茲本件應予審究者，厥為被告持扣案之鋁製折疊椅1 只，朝
    新北市政府警察局新店分局坪林分駐所大門丟擲之行為，是
    否係基於侮辱公署之犯意，而可該當刑法第140 條第2 項侮
    辱公署罪之要件。第查：
  1.按侮辱，係指抽象的公然為謾罵或嘲弄，並未指摘具體事實
    者而言（最高法院86年度台上字第6920號判決意旨參照）。
    參以證人即員警吳瑄文於本院審理時證稱：被告當時丟擲鋁
    製椅子時，伊在分駐所裡面正準備要出所去執行取締酒駕的
    勤務，後來聽到大門有異聲，伊就出去查看，發現大門口有
    一張椅子，而被告就走進來，伊就把被告抓進來，被告當時
    有跟伊解釋說是撿到，要來報遺失物，被告說其懶惰所以用
    丟的。被告為伊轄區的居民，在本案之前對被告有耳聞，派
    出所的員警曾經辦過被告的酒駕案件。除了偵辦酒駕案件外
    ，在案發之前，伊放酒駕的裝備到車上時，有發現被告疑似
    朝巡邏車丟擲筷子，但伊不以為意，之後就發現被告丟椅子
    。被告除了丟椅子的行為外，沒有對員警為強暴、脅迫行為
    ，也沒有公然辱罵員警或分駐所。員警移送被告妨害公務，
    判斷之依據是被告口述要報遺失物，但伊等認為這不是一般
    報遺失物的態度，伊等認為被告丟擲板凳是一種強暴、脅迫
    的行為，所以伊等才移送給地檢署。被告在本案之前，除伊
    所述丟筷子之行為外，是否曾經挑釁過員警伊沒有印象等語
    （見本院100 年度易第2196號卷卷二第39頁至第40頁）。可
    知，被告除有對持扣案之鋁製折疊椅1 只朝新北市政府警察
    局新店分局坪林分駐所大門丟擲之行為外，並無其他對新北
    市政府警察局新店分局坪林分駐所謾罵或嘲弄之言語、舉止
    或其他行為，是被告單純丟擲鋁製折疊椅之行為，是否足以
    構成刑法第140 條第2 項之侮辱公署罪，尚非無疑。
  2.又依證人即員警吳瑄文之上開證詞，被告於案發當時，在員
    警質問其為何丟擲鋁製折疊椅時，被告之回答係報遺失物，
    核與其於偵訊、本院準備程序及審理時之供詞一致而無左異
    之情事（見同上偵卷第34頁，本院100 年度易字第2196號卷
    卷一第11頁反面、卷二第41頁反面）。參以被告於100 年11
    月15日本院準備程序期日，被告有因精神疾病問題而無法出
    庭應訊之情事，此有本院100 年11月15日準備程序筆錄、公
    務電話紀錄各1 份在卷足參（見本院100 年度易字第2196號
    卷卷二第30頁、第31頁）。復佐以一般社會常情，一般之人
    無端朝分駐所大門丟擲物品，若屬惡意，於行為後，應逃逸
    無蹤才是，當無於丟擲之後，逕入分駐所內而為員警逮獲之
    理，足認被告辯稱：伊有精神分裂症，當時伊狀況不好，伊
    丟擲鋁製折疊椅是要報案等語，尚非子虛，是本件被告是否
    基於侮辱公署之犯意，已啟疑竇。
  3.又經本院當庭勘驗案發當時之監視錄影畫面，僅見被告辯稱
    其朝新北市政府警察局新店分局坪林分駐所大門丟擲鋁製折
    疊椅一次（見本院100 年度易字第2196號卷卷二第40頁反面
    ），而證人即員警吳瑄文於本院審理時亦證稱僅聽見被告丟
    擲鋁製折疊椅之異聲一聲（見本院100 年度易字第2196號卷
    卷二第39頁），堪徵被告辯稱其僅有丟擲一次之行為，並非
    不可採信，是尚難認被告有如聲請簡易判決處刑意旨所載丟
    擲鋁製折疊椅二次之行為，況「挑釁」乃指「故意惹起爭端
    」之意（參教育部重編國語辭典修訂本，網址：http://dic
    t.revise d.moe.edu.tw/），核與侮辱之文義內涵有間，是
    縱可認被告所為前開丟擲鋁製折疊椅欲挑釁員警，亦難逕認
    被告係基於侮辱公署之犯意。
六、按刑事訴訟法第161 條已於91年2 月8 日修正公布，其第1
    項規定：檢察官就被告犯罪事實，應負舉證責任，並指出證
    明之方法。因此，檢察官對於起訴之犯罪事實，應負提出證
    據及說服之實質舉證責任。倘其所提出之證據，不足為被告
    有罪之積極證明，或其指出證明之方法，無從說服法院以形
    成被告有罪之心證，基於無罪推定之原則，自應為被告無罪
    判決之諭知（最高法院92年台上字第128 號判例意旨參照）
    。本件聲請簡易判決處刑意旨所提之上開證據並不足以證明
    所指被告涉犯侮辱公署犯行，且查無其他積極事證足資證明
    被告確有聲請簡易判決處刑意旨所指犯行。揆諸首揭說明，
    被告被訴侮辱公署罪，自屬不能證明犯罪，即應為被告無罪
    之諭知。
據上論斷，應依刑事訴訟法第284 條之1 、第301 條第1 項，判
決如主文。
本案經檢察官王巧玲到庭執行職務。
中    華    民    國  100     年    12    月    30    日
                  刑事第三庭  法  官  蔡羽玄
上正本證明與原本無異。
如不服本判決應於收受送達後10日內向本院提出上訴書狀，並應
敘述具體理由；其未敘述上訴理由者，應於上訴期間屆滿後20日
內向本院補提理由書（均須按他造當事人之人數附繕本）「切勿
逕送上級法院」。
                              書記官  許博為
中    華    民    國  100     年    12    月    30    日